臺灣高雄地方法院民事判決　九十年度重訴字第六七三號
　　原　　　告　乙○○
　　被　　　告　丙○○
　　　　　　　　甲○○
右當事人間請求損害賠償事件，經本院刑事庭裁定移送前來，本院判決如左：
    主      文
被告應連帶給付原告新台幣柒佰參拾陸萬壹仟零伍拾伍元及被告丙○○自民國八十九
年八月三日、被告甲○○自民國九十年六月九日起至清償日止按年息百分之五計算之
利息。
原告其餘之訴駁回。
訴訟費用由被告連帶負擔五分之四，餘由原告負擔。
本判決關於原告勝訴部分於原告以新台幣貳佰萬元供擔保後得假執行。
原告其餘假執行之聲請駁回。
    事      實
甲、原告方面：
  一、聲明：求為判決
    (1)、被告應連帶給付原告新台幣（下同）九百四十九萬六千八百七十一元及自起
        訴狀繕本送達之翌日即被告丙○○自民國八十九年八月三日、被告甲○○自
        民國九十年六月九日起至清償日止按年息百分之五計算之利息。
    (2)、願供擔保請准為假執行之宣告。
  二、陳述：
      被告甲○○明知被告丙○○為未考領駕駛執照，且駕駛技術及臨場反應均未臻
      純熟，其乃於八十八年十二月二十二日凌晨一時許，在與被告丙○○等人於高
      雄市鹽埕區○○○路「水源羊肉店」一同飲用多杯金門高粱酒後欲行離開時，
      其因服用較多酒量精神狀況不佳而想睡覺，乃在明知被告丙○○亦因服用酒類
      已不能安全駕駛車輛，如由其駕車極可能因之發生交通事故之情下，竟為貪圖
      一時之便而將其向「弘達小客車租賃公司」所租用之車牌號碼ＹＫ—二七八三
      號自小客車交由被告丙○○駕駛以返回屏東，而被告丙○○明知汽車駕駛人飲
      用酒類後，其吐氣所含酒精濃度超過每公升零點二五毫克以上者不得駕車，且
      其在服用酒類後（酒精濃度為每公升零點六八毫克）已達於反應較慢、感覺減
      低、思考與個性行為均改變，並已影響反應與控制能力而不能安全駕駛之情狀
      下，猶依被告甲○○之要求駕駛上開小客車上路，嗣於同日凌晨一時三十分許
      ，在沿高雄市鹽埕區○○○路由西往東方向行駛途經該路與建國四路交岔路口
      時，即因疏未注意行車速度在市區道路時速不得超過四十公里，且駕駛人應注
      意車前狀況，並隨時採取必要之安全措施之規定，即貿然以時速五、六十公里
      左右之速度超速行駛，致撞及適由建國四路由南往北方向行駛至上開路口欲行
      右轉五福四路之由伊所騎乘之車牌號碼ＭＩＯ－七九六號重型機車，使伊倒地
      致受有左側顱內出血及骨盆腔骨折等傷害，並於手術後出現癲癇及因頭部傷害
      致對於語言、理解與記憶能力均損傷等重大難治之重傷害，而伊原係國立中山
      大學電機研究所碩士班學生，今因本件車禍頭部受傷而已成為中度多重障礙之
      身心障礙人，為此乃依共同侵權行為損害賠償請求權請求判令被告應連帶賠償
      (1)、增加生活上需要之費用：
          伊因上開傷害計已支出醫療費用二十二萬零四百七十一元、營養補品一萬
          元、住院期間特別看護費用五萬八千元、救護車費用八百元、家屬搭乘計
          程車往返醫院交通費七千六百元計二十九萬六千八百七十一元。
      (2)、工作減少損失：
          伊原係國立中山大學電機研究所碩士班學生，畢業後預期將來當從事高科
          技高收入之生產工作，而工作年限至少為二十年，今以每月薪資所得減少
          三萬元計算，減少勞動能力之損害額即為七百二十萬元。
      (3)、精神慰撫金部分：
          伊因本件車禍已成中度多重障礙之身心障礙人，前途渺茫，舉家陷入困境
          ，精神肉體所受痛苦甚大，故請求非財產上損害金額二百萬元。
      上開各項損害計九百四十九萬六千八百七十一元及自起訴狀繕本送達之翌日起
      至清償日止按年息百分之五計算之利息。
  三、證據：提出乙種國民兵役證書、免用統一發票收據、阮綜合醫院住院帳款明細
            表、重光醫護中心收據、學生證等件為證。
乙、被告方面：
  (1)、被告甲○○部分：
      未於言詞辯論期日到場，亦未提出之書狀作何聲明或陳述。
  (2)、被告丙○○部分：
      一、聲明：求為判決駁回原告之訴。
      二、陳述：願意賠償原告損失，但現在無力負擔。
丙、本院依職權調閱本院八十九年度交易字第四八○號公共危險等卷宗並查詢兩造財
    產歸戶清冊資料。
    理      由
一、本件被告甲○○未於言詞辯論期日到場，經核無民事訴訟法第三百八十六條所列
    各款之情形，爰依原告之聲請，准由其一造辯論而為判決。
二、本件原告主張被告甲○○於上開時日與被告丙○○及其他友人在高雄市鹽埕區○
    ○○路「水源羊肉店」一同飲用多杯金門高粱酒後欲行離開時，因其服用較多酒
    量精神狀況不佳而想睡覺，惟其乃在明知被告丙○○為未考領駕駛執照且駕駛技
    術及臨場反應均未臻純熟，且被告丙○○亦因服用酒類已不能安全駕駛車輛之情
    下，其乃竟貪圖一時之便而將其所租來之車牌號碼ＹＫ—二七八三號自小客車交
    由被告丙○○駕駛以返回屏東，而被告丙○○明知其吐氣所含酒精濃度業已超過
    每公升零點二五毫克以上而不得駕車（酒精濃度為每公升零點六八毫克），猶依
    被告甲○○之要求駕駛上開小客車上路，嗣其於沿高雄市鹽埕區○○○路由西往
    東方向行駛途經該路與建國四路交岔路口時，即因疏未注意行車速度在市區道路
    時速不得超過四十公里，且駕駛人應注意車前狀況，並隨時採取必要之安全措施
    之規定，即貿然以時速五、六十公里左右之速度超速行駛，致撞及適由建國四路
    由南往北方向行駛至上開路口欲行右轉五福四路之由伊所騎乘之車牌號碼ＭＩＯ
    －七九六號重型機車，使伊倒地致受有左側顱內出血及骨盆腔骨折等傷害，並於
    手術後出現癲癇及因頭部傷害致對於語言、理解與記憶能力均損傷等重大難治之
    重傷害而成為中度多重障礙之身心障礙人等情，此有乙種國民兵役證書、殘障手
    冊、診斷證明書等件在卷可稽，而被告甲○○、丙○○並因上開事件而經本院認
    定其等均有過失致人受重傷之行為而分別判處有期徒刑七月、一年嗣確定乙節，
    亦有本院八十九年度交易字第四八○號刑事判決書在卷可稽，並經本院調閱上開
    刑事卷宗查明無訛，被告甲○○經合法通知，既不於言詞辯論期日到場爭執，復
    不提出書狀答辯以供本院斟酌，而被告丙○○於此亦不爭執，自堪信原告主張被
    告於系爭車禍之發生均有過失等語為真實，從而本件原告依共同侵權行為損害賠
    償請求權主張被告應負連帶損害賠償責任者，依法洵屬有據，自應予以准許。
三、次按不法侵害他人之身體或健康者，對於被害人因此喪失或減少勞動能力，或增
    加生活上之需要時，應負損害賠償責任，又不法侵害他人之身體、健康、名譽、
    自由、信用、隱私、貞操，或不法侵害其他人格法益而情節重大者，被害人雖非
    財產上之損害，亦得請求賠償相當之金額，民法第一百九十三條第一項及修正後
    民法第一百九十五條第一項分別定有明文。今本件被告既因上開共同過失而致原
    告受有前述傷害，其就此自應負侵權行為之損害賠償責任，茲就原告所得請求之
    損害賠償金額計算如后：
    (1)、增加生活上需要之費用：
        本件原告因系爭車禍受傷後，乃自八十八年十二月二十二日起至八十九年一
        月二十七日止在阮綜合醫院接受手術住院治療，期間計支出醫療費用二十二
        萬零四百七十一元，並因僱請看護人員看護而支出看護費用五萬八千元，且
        其事發後因送醫急救而使用救護車計支出八百元乙節，此有阮綜合醫院住院
        帳款明細表、免用統一發票收據、重光醫護中心收據等件在卷可稽，經核上
        開費用均屬醫療及生活上必要之支出，依法自應予以准許；又本件原告另主
        張其因上開傷害住院期間，家屬因搭乘計程車往返醫院而計支出交通費七千
        六百元，且因腦部嚴重受傷而須用營養補品計支出一萬元云云，惟原告於此
        並未提出任何書證以為證明，且其家屬往返醫院之支出與原告因本件車禍所
        受之傷害間並非直接關連，並更非原告所支出，而其所謂營養補品究係何者
        及其效用並未見其說明，是原告主張支出家屬往返交通費用、營養費等項云
        云，尚難認係增加生活上需要所必要之支出，原告此部分之請求，自屬無據
        。
    (2)、減少勞動能力之損失：
        本件原告因頭部外傷併腦內遲發性腦出血及骨盆腔骨折而接受開顱手術取出
        腦內血塊，其出院門診追蹤治療曾出現腦挫傷後癲癇，同時其對於語言、理
        解及記憶有一定損傷程度，以上傷勢可能很難治癒，另原告自開刀後記憶嚴
        重受影響，此外性格亦產生很大改變，以疑心、易怒等精神症狀常與人爭執
        而為器質產腦損傷後精神障礙乙節，高雄醫學大學附設中和紀念醫院診斷證
        明書、阮綜合醫院阮醫教字第八九一一五號函件等件在卷可稽，是依原告所
        受傷害情況，對照勞工保險殘廢給付標準表附註所示，其既有記憶力障害、
        人格變化等高度障害，殘廢等級應適用第三級，而原告於事發時係國立中山
        大學電機工程學系碩士班學生，此有學生證在卷可稽，其於事發時雖尚未工
        作而無所得，惟依其學歷可預見畢業後應可從事高科技產業工作或擔任教職
        而取得高於最低工資以上之收入，其自因此難以治癒之重大傷害而已減少其
        應有之勞動能力甚明，而原告於事發時年為二十二歲（六十六年五月二十八
        日生），以其碩士班詎畢業時間約二年（事發時之八十八學年度將盡）再加
        計服兵役之二年期間後，其得開始工作取得收入之年歲約為二十六歲以後，
        今原告請求以二十年工作年限，並以每月減少三萬元之薪資計算，則衡以其
        斯時年歲僅為四十六歲而尚低於法定退休年齡，且其所得從事者每月可得薪
        資應在五萬元以上，經減除工作者之法定最低工資計算，其請求減少之工作
        期間、薪津數額應屬合理，則依霍夫曼式扣除中間利息後（第一年不扣除中
        間利息方式），原告一次可請求被告賠償之減少勞動能力之損失即為五百零
        八萬一千七百八十四元（30000×12×14.0000000＝0000000），其逾此範圍
        外之請求則屬無據。
    (3)、精神慰撫金部分：
        本件原告因上開車禍而致受有左側顱內出血及骨盆腔骨折等傷害，並於手術
        後出現癲癇及因頭部傷害致對語言、理解與記憶能力均有損傷而難治癒之重
        大傷害，並因此而成中度多重障礙之身心障礙人乙節業如上述，而原告係國
        立中山大學電機工程學系碩士班學生，其因此之傷害而由碩士班學生突成器
        質性腦傷後精神障礙，且可能終生無法治癒，其精神自受有莫大痛苦可堪認
        定，而原告名下有田賦六筆、建地四筆、房屋乙棟，此有財產歸戶清冊在卷
        可稽，爰審酌原告教育程度、經濟狀況、傷害之程度等一切情狀，認以原告
        請求之慰撫金二百萬元尚屬相當，自應予以准許。
    縱上所述，本件原告得請求之金額計為七百三十六萬一千零五十五元，從而本件
    原告請求被告應連帶給付七百三十六萬一千零五十五元及其遲延利息為有理由，
    自應予以准許，其逾此部分範圍外之請求即屬無據，自應予以駁回。
四、本件原告陳明願供擔保請准為假執行之宣告，經核並無不合，爰就原告勝訴部分
    ，酌定相當之擔保金額准許之，至原告敗訴部分，其假執行之聲請即失所依附，
    自應予以駁回。
五、據上論結，本件原告之訴為一部有理由，一無理由，爰依民事訴訟法第三百八十
    五條第一項前段、第八十五條第二項、第七十九條前段、第三百九十條第二項，
    判決如主文。
中　　　華　　　民　　　國　　 九十一 　　年　　　三　　　月　 　一 　　日
                              臺灣高雄地方法院民事第五庭
~B法　官　黃　宏　欽
右為正本係照原本作成。
如不服本判決，應於判決送達後廿日內，向本院提出上訴狀並表明上訴理由，如於本判決
宣示後送達前提起上訴者，應於判決送達後十日內補提上訴理由書（須附繕本）。
中　　　華　　　民　　　國　　九十一　　年　　　三　　　月　　　一　　　日
~B法院書記官　史華齡
